臺灣高雄地方法院刑事判決
110年度交易字第41號
公  訴  人  臺灣高雄地方檢察署檢察官
被      告  高淑惠




上列被告因過失傷害案件，經檢察官提起公訴（110年偵字2851
號），本院判決如下：
    主  文
高淑惠犯過失傷害罪，處有期徒刑陸月，如易科罰金，以新臺幣
壹仟元折算壹日。
    事  實
一、高淑惠於民國109年4月22日12時53分許，駕駛車號0000-00
    號自用小客車，沿高雄市鳳山區輜汽路由西往東，行抵輜汽
    路與武營路交岔路口時，疏未注意禮讓對向(輜汽路東往西
　　）車道之直行車輛先行，就貿然左轉欲進入武營路。適陳若
　　珊騎乘車號000-0000號機車由東向西，以時速約50公里車速
    沿輜汽路慢車道(速限為時速40公里）超速行駛，欲直行通
    過該路口，致兩車於路口內發生碰撞。陳若珊人車倒地，因
    而受有右臀挫傷併股骨移位及髖臼骨折、全身及四肢多處擦
    傷、右膝深度摩擦性傷ロ併表皮壞死、右膝外傷性皮膚缺損
　　、尾骨骨折、全膝皮膚壞死、右膝外傷性皮膚缺損併肥厚性
    疤痕之傷害。嗣經警到場處理，高淑惠在場並當場承認其為
    肇事人。
二、案經陳若珊訴由高雄市政府警察局鳳山分局報告臺灣高雄地
    方檢察署檢察官偵查起訴。
    理  由
一、證據能力：
㈠、刑事訴訟法第159條之5第1項明定：「被告以外之人於審判外
    之陳述，雖不符前4條之規定，而經當事人於審判程序同意
    作為證據，法院審酌該言詞陳述或書面陳述作成時之情況
　　，認為適當者，亦得為證據。」。檢察官及被告高淑惠，就
     證人陳若珊於警訊時未具結之陳述，均同意有證據能力（
    交易卷129頁）。審理時又未提及有何不法取供之情形，亦
    無證據顯示上開陳述係遭受強暴、脅迫、詐欺、利誘等外力
    干擾情形，或在影響其心理狀況致妨礙其自由陳述等不可信
    之情況下所為，且非證明力顯然過低，本院認為適當作為證
    據
　　，有證據能力。
㈡、被告以外之人於偵查中向檢察官所為陳述，除顯有不可信之
    情況者外，得為證據，刑事訴訟法第159條之1第2項定有明
    文。查證人陳若珊於檢察官偵查時所為陳述，業於供前具結
　　，有證人結文附卷可稽，又無不可信之情形。檢察官、被告
    並稱同意有證據能力（交易卷129頁），則證人於偵查中之
    證述自有證據能力。　　
二、訊據被告於本院審理時，坦承於上開時地駕駛小客車行抵路
    口左轉時，與對向車道直行之告訴人機車，在路口發生碰撞
　　。惟稱雙方都有過失，對向車道有白色汽車要右轉，白色汽
    車擋住我的視線，我轉彎到一半，告訴人的機車就撞上來等
    語。
三、經查：
㈠、被告於上開時地駕駛小客車行抵輜汽路與武營路口，欲左轉
    武營路，而與沿對向（輜汽路）慢車道直行之告訴人機車，
    在路口發生碰撞等情，業經被告自承及證人陳若珊證述在卷
　　，並有鳳山分局道路交通事故現場圖、高雄市政府警察局交
    通警察大隊道路交通事故談話紀錄表、道路交通事故調查報
    告表、行車紀錄器光碟、行車紀錄器擷取照片、現場照片可
    佐。此部分事實，堪信為真。
㈡、告訴人陳若珊因本件車禍致人車倒地，而受有事實欄所示傷
    害，及因而多次就醫等情，亦經陳若珊證述在卷，並有附表
    一所示之高雄醫學院附設中和紀念醫院（簡稱：高醫）診斷
    證明書可佐，亦堪信為真實。
四、次查：
㈠、被告雖以其駕車行抵路口左轉時，因對向（輜汽路）快車道
    上之白色小客車擋住其視線，以致未看到行駛於對向（輜汽
    路）慢車道之告訴人機車等語置辯。然輜汽路之雙向路面，
    並非僅各畫設單一車道，而係均畫設有快慢車道(即各2車道
　　）可供汽車、機車同時通行。又對向為多車道之道路，左轉
    車駕駛雖可看見「行駛在前之對向車道車輛」，但該前車常
    會遮擋住「對向不同車道之後車」，致會影響左轉車駕駛查
    看該對向車道有無後車時之視線，此為一般駕駛人之日常生
    活經驗，因此左轉車駕駛原本就應注意有無上開車況。況且
　　，轉彎車應禮讓對向直行車(詳附表四編號4之規定），並非
    僅限於禮讓對向快車道上之直行車，而係應禮讓對向各快慢
    車道上之直行車。從而被告駕車由西向東行抵達路口欲左轉
    武營路時，自應留意行駛於對向(輜汽路）快慢車道上之全
    部車況。而不能因對向(輜汽路）快車道上之車輛遮擋後方
    慢車道上之告訴人機車，就認為其得卸免注意及禮讓於對向
    慢車道上直行之告訴人機車的法定注意義務。
㈡、況且，依被告駕駛之小客車上所裝行車記錄器翻拍的照片所
    示，在被告駕車抵達路口前之相當距離，已可清楚看見行駛
    於對向(輜汽路）車道之白色小客車（如附件編號1、2照片
　　)。嗣於被告駕車抵達路口剛開始左轉時，更可同時清楚看
    見對向（輜汽路）「快車道上之白色小客車」及「該車左後
    方慢車道上之告訴人機車」(如附件編號3照片)，而此時告
    訴人之機車距離路口仍有相當距離，被告若稍停禮讓即得避
    免碰撞。然被告駕車抵達路口就直接左轉，其車速雖不快，
    但於轉彎過程中並未曾停車(詳交易卷116頁勘驗筆錄）。是
    以被告之駕車行為，違反道路交通管理處罰條例第48條第1
    項第6款、道路交通安全規則第102條第1項第7款規定(附表
    三編號2、4），於車禍發生顯有過失。至於告訴人陳若珊於
    警訊時自承其行車速度約為時速50公里，已逾越慢車道速限
    超速行駛，有違道路交通管理處罰條例第40條、道路交通安
    全規則第93條第1項第1款規定(附表三編號1、3），其就車
    禍發生亦有過失。酌以本件經送高雄市政府車輛行車事故鑑
    定委員會鑑定結果，亦認為：被告高淑惠岔路口左轉彎車未
    禮讓直行車先行為肇事主因；告訴人陳若珊超速為肇事次因
    (詳附表二之鑑定意見）。綜上所述，被告與告訴人分別違
    反上開法定注意義務而均有過失，被告過失致傷害之犯行，
    事證明確，應依法論科。
五、核被告所為，係犯刑法第284條前段過失傷害罪。又被告肇
　　事後，於犯罪未被發覺之前，主動向到場處理車禍事故之員
　　警坦承為肇事者，並接受裁判等情，有高雄市政府警察局道
　　路交通事故肇事人自首情形紀錄表可稽（警卷32頁），符合
　　自首要件，依刑法第62條前段規定，減輕其刑。
六、審酌被告坦承部分犯罪事實，量刑固應低於完全否認客觀事
    實之情形，但本案有錄影畫面可佐，檢察官所舉事證明確，
    原本就甚難否認。又犯後態度為刑法第57條量刑因素，而告
    訴人已因本件車禍長期多次就醫及手術(詳附表一之診斷證
    明書），日後運動時仍可能因疼痛致運動能力下降，彎曲角
    度減少、及臀肌萎縮無力，關節活動度嚴重減少，宜持續復
    健診療之情形(詳附表一編號3、4診斷證明書），傷勢及所
    受損害非輕微。詎告訴人迄今僅領得少部分之強制責任保險
    金(詳交易卷139頁），甚難認被告犯後已積極誠意處理賠償
    事宜，自難認被告應獲低度刑之寬典。兼衡被告及告訴人違
    反注意義務之過失情節，及渠等智識、家庭、工作及經濟、
    健康（涉個人隱私，詳卷）、被告素行（詳前科表），暨其
    他一切情狀，量處如主文所示之刑及易科罰金之折算標準。
七、又告訴人提出刑事附帶民事訴訟狀時所附如附表四所示診斷
    證明書，雖記載告訴人另有該附表所示傷勢。然因診斷證明
　　書並未載明係因本件車禍而受有各該傷勢，且告訴人於109 
     年10月15日警訊及110年3月29日偵訊時，均未主張因本件
車
　　禍而受有附表四之傷害，亦未提出附表四之診斷證明書。為
    此，本院尚難逕認附表四之傷勢亦係本件車禍所致，併此敘
    明。
據上論斷，應依刑事訴訟法第299條第1項前段，判決如主文。
本案經檢察官丁奕慧起訴，檢察官王啟明到庭執行職務。
中　　華　　民　　國　　111 　年　　5 　　月　　31　　日
                  刑事第十一庭  法　官  洪碩垣
以上正本證明與原本無異。
如不服本判決應於收受判決後20日內向本院提出上訴書狀，並應
敘述具體理由。其未敘述上訴理由者，應於上訴期間屆滿後20日
內向本院補提理由書(均須按他造當事人之人數附繕本)「切勿逕
送上級法院」。
中　　華　　民　　國　　111 　年　　5 　　月　　31　　日
                                書記官  卓榮杰
所犯法條：
刑法第284條
因過失傷害人者，處1年以下有期徒刑、拘役或10萬元以下罰金
；致重傷者，處3年以下有期徒刑、拘役或30萬元以下罰金。


附表一：      ㈠、高醫診斷證明書      編 號 診斷證明書日期 科別 病名 醫師囑言略為 卷證 １ 109年5月9日診字第000000000號。 外傷及重症外科 ⑴右臀挫傷併股骨移位及髋臼骨折。 ⑵全身及四肢多處擦傷 　。 ⑶右膝深度摩擦性傷口併表皮壞死。 ⑴於2020年4月22日，因左述病情至急診就醫，並於2020年4月24日住院治療，於2020年4月30日接受關節鏡探查手術併施行滑膜切片，灌洗，清創手術。 ⑵於2020年5月9日出院，住院期間需專人照護，出院後需他人協助活動或生活不便事宜，4周内宜避免患肢荷重 　、久站及過度活動。 院卷163頁。 ２ 109年6月4日診字第1090603299號 整形外科 ⑴右膝外傷性皮膚缺損   。 ⑴於109年5月19日，因左述病情入院，於109年5月20日施行右膝筋膜切除手術，109年5月29日施行右膝清創及全皮層植皮手術，於109年6月4日出院 　，出院後續門診追蹤及宜休養2週。 院卷167頁。 ３ 109年6月11日診字第1090611335號 骨科 ⑴右臀挫傷併股骨移位及髋臼骨折。 ⑵尾骨骨折。 ⑶全膝皮膚壞死。 ⑴於109年5月14日、109年6月11日至本院就醫，共2次。 ⑵留有創傷性節炎症狀，日後運動時可能會產生疼痛，運動能力下降，彎曲角度減少，影響蹲距功能。 院卷169頁。 ４ 109年9月15日診字0000000000號 骨科 ⑴右臀挫傷併股骨移位及髋臼骨折。 ⑵尾骨骨折。 ⑶全膝皮膚壞死。 ⑴於109年5月14日、109年6月11日、109年9月15日在本科接受治療。 ⑵目前臀肌萎縮無力，關節活動度嚴重減少，宜持續復健診療。 院卷173頁。 ５ 109年11月23日診字第1091123 062號 骨科 ⑴右側髋臼骨折。 ⑵右髋創傷關節炎。 ⑴於109年9月28日、109年11月23日至本院就醫，共2次。 ⑵於109年11月23日接受關節穿刺注射治療。需自費使用玻尿酸。 院卷177頁。 ６ 110年8月24日診字第1100824398號 外科 ⑴右膝外傷性皮膚缺損   併，肥厚性疤痕。 ⑴於109年4月22日13時26分至109年4月24日11時00分入本院急診治療，當日入住本院普通病房，至109年05月09日出院。 ⑵於109年5月20日施行右膝筋膜切除手術，109年5月29日施行右膝清創及全皮層植皮手術，至109年6月4日出院，住院期間及出院後一個月需專人照顧。 ⑶於109年5月11日、109年5月13日、109年6月5日、109年6月10日、109年6月12日、109年7月22日至本院傷口治療處置門診換藥，共6次。 ⑷於109年5月15日、109年5月18日、109年6月8日、109年6月15日、109年7月2日、109年9月14日、109年10月12日、109年11月19日、109年12月17日、110月1月21日、110年3月4日、 110年4月22日、110年8月24日至本院門診回診，建議數次雷射治療疤痕，所需門診、衛材、雷射費用共約3萬元。 院卷179頁。 ㈡、醫療給付診斷證明書(110年9月20日證明書編號0000000000）      編號 診療日期 科別 診斷 其他 卷證 １ 109年07月22日至110年09月20日，共計11次。  復健科 車禍致右側骨盆骨折術後及右膝外傷性皮膚缺損。 病人因左述病因於109年7月25日至110年9月16日，共計57次，至本院復健科門診接受復健及增生治療。 院卷181頁。 

附表二：鑑定會000-00-00鑑定意見書（院卷87-88頁）略以  ㈠ 路 況 １、有行車管制號誌之交叉路口。 ２、慢車道速限40公里/小時。  ㈡ 肇事分析 １、高淑惠部分:高車沿輜汽路由西向東行至武營路口左轉時，若注意禮讓對向直行之陳車先行，此事故不致發生。 ２、陳若珊部分：     ⑴、慢車道速限：40公里/小時。 　　⑵、陳若珊於警方調查筆錄中陳述當時行車速度約50公里/小時。　 　　⑶、陳車速度逾越慢車道速限超速行駛，致見高車而不及採取適當安全因應措施。 ㈢ 意見 １、高淑惠：岔路口左轉彎車未禮讓直行車先行，為肇事主因。 ２、陳若珊：超速，為肇事次因。 

附表三：相關法規  １ 道路交通管理處罰條例第40條：汽車駕駛人，行車速度，超過規定之最高時速，或低於規定之最低時速，除有第四十三條第一項第二款情形外，處新臺幣一千二百元以上二千四百元以下罰鍰。 ２ 道路交通管理處罰條例第48條第1項第6款：汽車駕駛人轉彎或變換車道時，有下列情形之一者，處新臺幣六百元以上一千八百元以下罰鍰：一、不注意、、、六、轉彎車不讓直行車先行。 ３ 道路交通安全規則第93條第1項第1款：行車速度，依速限標誌或標線之規定，無速限標誌或標線者，應依下列規定：一、行車時速不得超過五十公里。但在設有快慢車道分隔線之慢車道，時速不得超過四十公里，未劃設車道線、行車分向線或分向限制線之道路，時速不得超過三十公里。 ４ 道路交通安全規則第102條第1項第7款：汽車行駛至交岔路口，其行進、轉彎，應依下列規定：一、應遵守、、、、七、轉彎車應讓直行車先行。 

附表四：      ㈠、高醫診斷證明書      編 號 診療日期 科別 病名 醫師囑言 卷證 １ 109年5月14日診字第1090514320號  婦產部 ⑴子宮及陰道異常出血。 ⑴該員因左述病情，於109年5月14日於本院門診就診。 院卷165頁。 ２ 109年6月11日診字第1090611231號 口腔顎面外科 ⑴雙側顳頷關節關節盤   前置位移。 ⑵右側咬肌痙攣。 ⑴患者於109年5月14日，因左述病情，來院求診。 ⑵患者於109年5月14日、109年6月11日至本院口腔顎面外科門診就醫，共2次。 院卷171頁。 ３ 109年9月16日診字第1090916115號 口腔顎面外科 ⑴顳頷關節疾患。 ⑵右上第三大臼齒、左   下第三大臼齒、右下   第三大臼齒阻生齒。 ⑴於109年5月14日，來院求診，109年9月8日入院，109年9月9日於全身麻醉下施行皮瓣翻開手術以齒切術拔除左述牙齒，傷口予以縫合，並且施以雙側顳頷關節鏡輔助之關節腔沖洗，於109年9月11日出院。 ⑵自109年9月8日到109年9月11日，共計住院3.89天。 ⑶於109年5月14日、109年6月11日、109年9月3日、109年9月16日至本院就醫，共4次。 ⑷顳頷關節症狀雖有改善，但是難以完全治癒。需長期追蹤治療。 院卷175頁。